---
title: "Proyecto"
output: html_document
---
SRP132992
## Obtencion de la lobreria y los proyectos disponibles
```{r}
library("recount3")
projects <- available_projects()
```

## Obtencion del proyecto SRP132992

Informacion de 50 muestras del articulo **"Epigenetic dysregulation of enhancers in neurons is associated with Alzheimer's disease pathology and cognitive symptoms (RNA-Seq)"**
```{r}
#Descarga del proyecto

proj_info <- subset(
    projects,
    project == "SRP132992" & project_type == "data_sources"
)

rse <- create_rse(proj_info)
```
#Exploracion de los datos obtenidos

```{r}
print("rse")
rse
assay(rse, "counts") <- compute_read_counts(rse)
print("Atributos")
rse$sra.sample_attributes[1:3]
```
	Se analizan 63856 genes de las 50 muestras y los atributos de las muestras parecen ser los mismos.
	
	
```{r}
rse <- expand_sra_attributes(rse)
colData(rse)[
    ,
    grepl("^sra_attribute", colnames(colData(rse)))
]
```

Se realiza un reasignacion a los atributos que lo necesiten
```{r}
rse$sra_attribute.age <- as.numeric(rse$sra_attribute.age)
rse$sra_attribute.braak_stage<- as.numeric(rse$sra_attribute.braak_stage)
rse$sra_attribute.pmi<-as.numeric(rse$sra_attribute.pmi)
rse$sra_attribute.Sex<- factor(rse$sra_attribute.Sex)
```
```{r}
summary(as.data.frame(colData(rse)[
    ,
    grepl("^sra_attribute.[age|braak_stage|brain_bank|pmi|Sex]", colnames(colData(rse)))
]))
```
Las variables se creearan a partir de la edad de la mediana (88.00)
```{r}
rse$pre_media <- factor(ifelse(rse$sra_attribute.age <88, "pre_media", "post_media"))
table(rse$pre_media)
```

### Control de calidad
```{r}
rse$assigned_gene_prop <- rse$recount_qc.gene_fc_count_all.assigned / rse$recount_qc.gene_fc_count_all.total
summary(rse$assigned_gene_prop)

```

```{r}
rse_unfiltered <- rse
with(colData(rse), tapply(assigned_gene_prop, pre_media , summary))

```

###Eliminamos las muestras de mala calidad

Se quitaran los más bajos que el primer quantil (0.33)
```{r}
table(rse$assigned_gene_prop < 0.33)
```

```{r}
rse <- rse[, rse$assigned_gene_prop > 0.3]

```
 
 ### Niveles de expresión en las muestras
```{r}
gene_means <- rowMeans(assay(rse, "counts"))
summary(gene_means)
```
Se quitaran los más bajos del primer quantil
```{r}
rse <- rse[gene_means > 0.1, ]

```
Dimensiones finales:
```{r}
dim(rse)

```
EL numero de muestras no se redujo, pero el numero de genes paso de  63856 a 46181.

## Normalización de los datos

```{r}
library("edgeR") # BiocManager::install("edgeR", update = FALSE)
dge <- DGEList(
    counts = assay(rse, "counts"),
    genes = rowData(rse)
)
dge <- calcNormFactors(dge)

```
# Expresion diferencial

```{r}
library("ggplot2")
ggplot(as.data.frame(colData(rse)), aes(y = assigned_gene_prop, x = pre_media)) +
    geom_boxplot() +
    theme_bw(base_size = 20) +
    ylab("Assigned Gene Prop") +
    xlab("Age Group")
```
## Modelo
```{r}
mod <- model.matrix(~ pre_media + sra_attribute.pmi + sra_attribute.Sex + assigned_gene_prop,
    data = colData(rse)
)
colnames(mod)
```
```{r}
library("limma")
vGene <- voom(dge, mod, plot = TRUE)
```


```{r}
eb_results <- eBayes(lmFit(vGene))

de_results <- topTable(
    eb_results,
    coef = 2,
    number = nrow(rse),
    sort.by = "none"
)
dim(de_results)
```

```{r}
table(de_results$adj.P.Val < 0.05)
indices<-de_results$adj.P.Val < 0.05
indices<-which(indices,arr.ind = TRUE)
```
Con base en nuestro modelo los siguientes genes tienen una expresión diferencial.
```{r}
de_results$gene_name[indices]
```

En la siguiente grafica los 13 genes con expresion diferencial estan resaltados
```{r}
volcanoplot(eb_results, coef = 2, highlight = 13, names = de_results$gene_name)

```

# Visualización
```{r}
exprs_heatmap <- vGene$E[rank(de_results$adj.P.Val) <= 13, ]
df <- as.data.frame(colData(rse)[, c("pre_media", "sra_attribute.pmi", "sra_attribute.Sex")])
colnames(df) <- c("AgeGroup", "pmi", "Sex")

rownames(exprs_heatmap) <- rowRanges(rse)$gene_name[
    match(rownames(exprs_heatmap), rowRanges(rse)$gene_id)
]

library("pheatmap")
pheatmap(
    exprs_heatmap,
    cluster_rows = TRUE,
    cluster_cols = TRUE,
    show_rownames = TRUE,
    show_colnames = FALSE,
    annotation_col = df
)
```
En el heatmap no parecen haber separaciones claras entre los grupos segun su edad, pmi o sexo, a pesar de que se trata de los genes con expresión diferencial

## Otras graficas
```{r}
## Para colores
library("RColorBrewer")

## Conviertiendo los grupos de edad a colores
col.group <- df$AgeGroup
levels(col.group) <- brewer.pal(nlevels(col.group), "Set1")
```
```{r}
col.group <- as.character(col.group)

## MDS por grupos de edad
plotMDS(vGene$E, labels = df$AgeGroup, col = col.group)
```
La sepación que se observa no se basa en grupos de edad, por lo que debe haber otro factor afectandolo.


```{r}
plotMDS(vGene$E, labels = df$Sex, col = col.group)
```
Tampoco estan siendo separados por el sexo

```{r}
plotMDS(vGene$E, labels = df$pmi, col = col.group)
```
Tampoco por el PMI.


:(

## Variación del modelo
A continuacion se repetiran los pasos anteriores incluyendo otra variable en el  modelo
```{r}
mod <- model.matrix(~ pre_media + sra_attribute.pmi + sra_attribute.Sex + sra_attribute.braak_stage + assigned_gene_prop,
    data = colData(rse)
)
colnames(mod)

eb_results <- eBayes(lmFit(vGene))

de_results <- topTable(
    eb_results,
    coef = 2,
    number = nrow(rse),
    sort.by = "none"
)
table(de_results$adj.P.Val < 0.05)
indices<-de_results$adj.P.Val < 0.05
indices<-which(indices,arr.ind = TRUE)
```
```{r}
de_results$gene_name[indices]
```
```{r}
volcanoplot(eb_results, coef = 2, highlight = 13, names = de_results$gene_name)
```
```{r}
exprs_heatmap <- vGene$E[rank(de_results$adj.P.Val) <= 13, ]
df <- as.data.frame(colData(rse)[, c("pre_media", "sra_attribute.pmi","sra_attribute.braak_stage", "sra_attribute.Sex")])
colnames(df) <- c("AgeGroup", "pmi","Braak", "Sex")

rownames(exprs_heatmap) <- rowRanges(rse)$gene_name[
    match(rownames(exprs_heatmap), rowRanges(rse)$gene_id)
]

library("pheatmap")
pheatmap(
    exprs_heatmap,
    cluster_rows = TRUE,
    cluster_cols = TRUE,
    show_rownames = TRUE,
    show_colnames = FALSE,
    annotation_col = df
)
```

```{r}
plotMDS(vGene$E, labels = df$Braak, col = col.group)
```
Los resultados nos indica que el braak_stage no es lo que esta separando los resultados.




La separacion de edad no ser suficiente para representar un cambio en la expresión de los genes aún si estos se presentan como expresados diferencialmente, esta separeción sería más adecuada con un grupo más joven o de la misma edad que no presenten la enfermedad.


