---
title: "Proyecto"
output: html_document
---
SRP132992
## Obtencion de la lobreria y los proyectos disponibles
```{r}
library("recount3")
projects <- available_projects()
```

## Obtencion del proyecto SRP132992

Informacion de 50 muestras del articulo **"Epigenetic dysregulation of enhancers in neurons is associated with Alzheimer's disease pathology and cognitive symptoms (RNA-Seq)"**
```{r}
#Descarga del proyecto

proj_info <- subset(
    projects,
    project == "SRP132992" & project_type == "data_sources"
)

rse <- create_rse(proj_info)
```
#Exploracion de los datos obtenidos

```{r}
print("rse")
rse
assay(rse, "counts") <- compute_read_counts(rse)
print("Atributos")
rse$sra.sample_attributes[1:3]
```
	Se analizan 63856 genes de las 50 muestras y los atributos de las muestras parecen ser los mismos.
	
	
```{r}
rse <- expand_sra_attributes(rse)
colData(rse)[
    ,
    grepl("^sra_attribute", colnames(colData(rse)))
]
```

Se realiza un reasignacion a los atributos que lo necesiten
```{r}
rse$sra_attribute.age <- as.numeric(rse$sra_attribute.age)
rse$sra_attribute.braak_stage<- as.numeric(rse$sra_attribute.braak_stage)
rse$sra_attribute.pmi<-as.numeric(rse$sra_attribute.pmi)
rse$sra_attribute.Sex<- factor(rse$sra_attribute.Sex)
```
```{r}
summary(as.data.frame(colData(rse)[
    ,
    grepl("^sra_attribute.[age|braak_stage|brain_bank|pmi|Sex]", colnames(colData(rse)))
]))
```
Las variables se creearan a partir de la edad media (88.00)
```{r}
rse$pre_media <- factor(ifelse(rse$sra_attribute.age <88, "pre_media", "post_media"))
table(rse$pre_media)
```

### Control de calidad
```{r}
rse$assigned_gene_prop <- rse$recount_qc.gene_fc_count_all.assigned / rse$recount_qc.gene_fc_count_all.total
summary(rse$assigned_gene_prop)

```

```{r}
rse_unfiltered <- rse
with(colData(rse), tapply(assigned_gene_prop, pre_media , summary))

```

Eliminamos las muestras de mala calidad
```{r}
hist(rse$assigned_gene_prop)

```
Se quitaran los m치s bajos que el primer quantil (0.33)
```{r}
table(rse$assigned_gene_prop < 0.33)
```

```{r}
rse <- rse[, rse$assigned_gene_prop > 0.3]

```
 
 ### Niveles de expresi칩n en las muestras
```{r}
gene_means <- rowMeans(assay(rse, "counts"))
summary(gene_means)
```
Se quitaran los m치s bajos del primer quantil
```{r}
rse <- rse[gene_means > 0.1, ]

```
Dimensiones finales:
```{r}
dim(rse)

```
EL numero de muestras no se redujo, pero el numero de genes paso de  63856 a 46181.

## Normalizaci칩n de los datos

```{r}
library("edgeR") # BiocManager::install("edgeR", update = FALSE)
dge <- DGEList(
    counts = assay(rse, "counts"),
    genes = rowData(rse)
)
dge <- calcNormFactors(dge)

```
# Expresion diferencial

```{r}
library("ggplot2")
ggplot(as.data.frame(colData(rse)), aes(y = assigned_gene_prop, x = pre_media)) +
    geom_boxplot() +
    theme_bw(base_size = 20) +
    ylab("Assigned Gene Prop") +
    xlab("Age Group")
```
## Modelo
```{r}
mod <- model.matrix(~ pre_media + sra_attribute.pmi + sra_attribute.Sex + assigned_gene_prop,
    data = colData(rse)
)
colnames(mod)
```
```{r}
library("limma")
vGene <- voom(dge, mod, plot = TRUE)
```


```{r}
eb_results <- eBayes(lmFit(vGene))

de_results <- topTable(
    eb_results,
    coef = 2,
    number = nrow(rse),
    sort.by = "none"
)
dim(de_results)
```
```{r}
table(de_results$adj.P.Val < 0.05)
```




