---
title: "Proyecto_RNAseq"
output: html_document
---
## Obtencion de la libreria y los proyectos disponibles
```{r}
library("recount3")
projects<-available_projects()
```


## Obtencion del proyecto 	SRP117164

Informacion de muestras del estudio **Transcriptome profiles of POM121-knockout prostate cancer cell lines**

POM121 es una proteína transmembranal de un solo paso por la membrana, que colabora con la inserción del complejo de poro nuclear (NPC) en la envoltura nuclear mediante su dominio N-terminal, ayudando con la fusión de las membranas en la interfase junto con otras proteínas nucleares, esto logrado al reducir el espacio intermembranal de la envoltura nuclear. Además que ayuda con la formación de esta envoltura, el transporte nucleocitoplasmático y la apoptosis celular.

se ha encontrado a POM121 sobreexpresada en muestras de varios tipos de cancer, incluyendo el de prostata.

```{r}
#Descarga del proyecto
proj_info <- subset(
    projects,
    project == "SRP117164" & project_type == "data_sources"
)
```

```{r}
rse<-create_rse(proj_info)
```

# Exploracion de los datos obtenidos

```{r}
rse
assay(rse, "counts") <- compute_read_counts(rse)
print("Atributos")
rse$sra.sample_attributes[1:3]
```
	Se analizan 63856 genes de las 24 muestras y los atributos de las muestras parecen ser los mismos.
	
	
```{r}
rse <- expand_sra_attributes(rse)
colData(rse)[
    ,
    grepl("^sra_attribute", colnames(colData(rse)))
]
```

Se realiza un reasignacion a los atributos que lo necesiten
```{r}
rse$sra_attribute.source_name<- factor(rse$sra_attribute.source_name)
rse$sra_attribute.cell_line<- factor(rse$sra_attribute.cell_line)
rse$sra_attribute.transduced_construct<- factor(rse$sra_attribute.transduced_construct)

```

```{r}
summary(as.data.frame(colData(rse)[
    ,
    grepl("^sra_attribute.[condition|source.name|cell_line|transduced_construct]", colnames(colData(rse)))
]))
```
Las variables se creearan en base a la prescencia de POM121

```{r}
rse$POM121 <- factor(ifelse(rse$sra_attribute.condition == "Control", "Control", "Knockout"))
table(rse$POM121)
```

### Control de calidad
```{r}
rse$assigned_gene_prop <- rse$recount_qc.gene_fc_count_all.assigned / rse$recount_qc.gene_fc_count_all.total
summary(rse$assigned_gene_prop)

```

```{r}
rse_unfiltered <- rse
with(colData(rse), tapply(assigned_gene_prop, POM121 , summary))

```

### Eliminamos las muestras de mala calidad

Se quitaran los más bajos que el primer quantil (0.62)
```{r}
table(rse$assigned_gene_prop < 0.62)
```

```{r}
rse <- rse[, rse$assigned_gene_prop > 0.3]

```
 
### Niveles de expresión en las muestras
```{r}
gene_means <- rowMeans(assay(rse, "counts"))
summary(gene_means)
```
Se quitaran los que esten en 0.0
```{r}
rse <- rse[gene_means > 0.0, ]

```

```{r}
filtered_rse<-rse
```

Dimensiones finales:
```{r}
dim(rse)

```
El numero de muestras no se redujo, pero el numero de genes paso de  63856 a 43907.

## Normalización de los datos
Haciendo uso del paquete edgeR y limma

```{r}
library("limma")
library("edgeR") # BiocManager::install("edgeR", update = FALSE)
dge <- DGEList(
    counts = assay(rse, "counts"),
    genes = rowData(rse)
)
dge <- calcNormFactors(dge)

```
# Expresion diferencial

```{r}
library("ggplot2")
ggplot(as.data.frame(colData(rse)), aes(y = assigned_gene_prop, x =POM121)) +
    geom_boxplot() +
    theme_bw(base_size = 20) +
    ylab("Assigned Gene Prop") +
    xlab("Grupo")
```
Acerca de las otras variables
```{r}
unique(rse$sra_attribute.cell_line)
unique(rse$sra_attribute.transduced_construct)
```


## Modelo

### Evalucion del modelo

```{r}
# if (interactive()) {
#       ExploreModelMatrix::ExploreModelMatrix(
#           colData(rse)[, c(
#               "POM121", "assigned_gene_prop", "sra_attribute.cell_line","sra_attribute.transduced_construct"
#           )],
#          ~ POM121 + assigned_gene_prop +sra_attribute.cell_line
#      )
#  }
```
 

Las lineas anteriores su utilizaron para comprobar que el modelo no tuviera variables dependientes. al involucrar a la variable sra_attribute.transduced_construct el modelo no era full rank, por lo que fue omitida

```{r}
mod <- model.matrix(~ POM121 + assigned_gene_prop +sra_attribute.cell_line ,
    data = colData(rse)
)
colnames(mod)
```

# Expresión diferencial
```{r}
vGene <- voom(dge, mod, plot = TRUE)
```


```{r}
eb_results <- eBayes(lmFit(vGene))

de_results <- topTable(
    eb_results,
    coef = 2,
    number = nrow(rse),
    sort.by = "none"
)
dim(de_results)
```

```{r}
table(de_results$adj.P.Val < 0.05)
indices<-de_results$adj.P.Val < 0.05
indices<-which(indices,arr.ind = TRUE)
```
Con base en nuestro modelo 6516 genes tienen una expresión diferencial.
```{r}
NomGenes<-de_results$gene_name[indices]

```

En la siguiente grafica los 10 primeros genes con expresion diferencial estan resaltados
```{r}
volcanoplot(eb_results, coef = 2, highlight = 10, names = de_results$gene_name)

```

# Visualización

se trabajara con los primero 20, para que la visualización sea adecuada
```{r}
exprs_heatmap <- vGene$E[rank(de_results$adj.P.Val) <= 20, ]
df <- as.data.frame(colData(rse)[, c("POM121","assigned_gene_prop","sra_attribute.cell_line")])
colnames(df) <- c("Grupo","Calidad","Linea_celular")

rownames(exprs_heatmap) <- rowRanges(rse)$gene_name[
    match(rownames(exprs_heatmap), rowRanges(rse)$gene_id)
]

library("pheatmap")
pheatmap(
    exprs_heatmap,
    cluster_rows = TRUE,
    cluster_cols = TRUE,
    show_rownames = TRUE,
    show_colnames = FALSE,
    annotation_col = df
)
```
El heatmap muestra que loos genes estan separados principalmente por la linea celular a la que pertenecen y dentro de cada una de las lineas se separan por la preencia o ausencia de POM121.

Además que esta grafica nos permite notar de manera clara que la calidad en la linea 22Rv1-DR es mucho menor que en la DU145-DR, lo que podría conllevar problemas.

## Multidimentional scaling
```{r}
## Para colores
library("RColorBrewer")

## Conviertiendo los grupos a colores
col.group <- df$Grupo
levels(col.group) <- brewer.pal(nlevels(col.group), "Set1")
```
Recordando que el escalado multidimensional permite una representacion visual de los datos con base en su similitud.

### MDS por grupos
```{r}
col.group <- as.character(col.group)

plotMDS(vGene$E, labels = df$Grupo, col = col.group)
```

### MDS por linea celular
```{r}
plotMDS(vGene$E, labels = df$Linea_celular, col = col.group)
```


En este caso los grupos no tienen una separación clara a pesar de que el heatmap si la marca. 

### Uso de iSEE

```{r}
# library("iSEE")
# iSEE::iSEE(rse)
```
Se utilizaran los primeros 5 genes con el complex heatmap

```{r}
NomGenes[1:5]
```
Con iSEE se mantuvo el patron de separacion principalmente por las lineas celulares y despues por el knockout de POM121

- MTCO2P12
Se trata de pseudo-gen tambien conocido como COX2, es parte de subunidad oxidasa II del citocromo c.
- LINC01128
Una región que no codifica para proteínas que se expresa en diversos tejidos del cuerpo
- NOC2L
Es un inhibidor de la histona acetiltransferasa (INHAT), que se encarga de la regulación transcripcional
- ISG15
Una proteína similar a ubiquitina que ha sido asociada a señalización direccionamiento a filamentos intermedios y actividad antiviral


## Conclusiones

El knockout de POM121 conlleva a una expresión diferencial entre las muestras, siendo que esta se conserva aún en diferentes lineas celulares, pero considero que para poder llegar a resultados más precisos se necesita que las diferencias de expresión de genes que ya existen entre las lineas, aún sin la afectacion de POM121, sean descartadas, de esa forma los genes que sean resaltados serán los que verdaderamente esten siendo influenciados por POM121.




### Referencias

- MTCO2P12 MT-CO2 pseudogene 12 [ Homo sapiens (human) ]; https://www.ncbi.nlm.nih.gov/gene/?term=MTCO2P12
- LINC01128 long intergenic non-protein coding RNA 1128 [ Homo sapiens (human)]; https://www.ncbi.nlm.nih.gov/gene/643837 
- NOC2L NOC2 like nucleolar associated transcriptional repressor [ Homo sapiens (human) ];https://www.ncbi.nlm.nih.gov/gene/26155 
- ISG15 ISG15 ubiquitin like modifier [ Homo sapiens (human) ]; https://www.ncbi.nlm.nih.gov/gene/9636
- Talamas JA, Hetzer MW. POM121 and Sun1 play a role in early steps of interphase NPC assembly. J Cell Biol. 2011 Jul 11;194(1):27-37. doi: 10.1083/jcb.201012154. Epub 2011 Jul 4. PMID: 21727197; PMCID: PMC3135402.
- Rodriguez-Bravo V, Pippa R, Song WM, Carceles-Cordon M, Dominguez-Andres A, Fujiwara N, Woo J, Koh AP, Ertel A, Lokareddy RK, Cuesta-Dominguez A, Kim RS, Rodriguez-Fernandez I, Li P, Gordon R, Hirschfield H, Prats JM, Reddy EP, Fatatis A, Petrylak DP, Gomella L, Kelly WK, Lowe SW, Knudsen KE, Galsky MD, Cingolani G, Lujambio A, Hoshida Y, Domingo-Domenech J. Nuclear Pores Promote Lethal Prostate Cancer by Increasing POM121-Driven E2F1, MYC, and AR Nuclear Import. Cell. 2018 Aug 23;174(5):1200-1215.e20. doi: 10.1016/j.cell.2018.07.015. Epub 2018 Aug 9. PMID: 30100187; PMCID: PMC6150493.
- Transcriptome profiles of POM121-knockout prostate cancer cell lines; https://www.ncbi.nlm.nih.gov/geo/query/acc.cgi?acc=GSE103637


## Heatmap de los 100 primeros genes
```{r}
exprs_heatmap <- vGene$E[rank(de_results$adj.P.Val) <= 100, ]
df <- as.data.frame(colData(rse)[, c("POM121","assigned_gene_prop","sra_attribute.cell_line")])
colnames(df) <- c("Grupo","Calidad","Linea_celular")

library("pheatmap")
pheatmap(
    exprs_heatmap,
    cluster_rows = TRUE,
    cluster_cols = TRUE,
    show_rownames = FALSE,
    show_colnames = FALSE,
    annotation_col = df
)
```

