---
title: "Proyecto_RNAseq"
output: html_document
---
## Obtencion de la libreria y los proyectos disponibles
```{r}
library("recount3")
projects<-available_projects()
```


## Obtencion del proyecto 	SRP117164

Informacion de muestras del estudio **Transcriptome profiles of POM121-knockout prostate cancer cell lines**

```{r}
#Descarga del proyecto
proj_info <- subset(
    projects,
    project == "SRP117164" & project_type == "data_sources"
)
```

```{r}
rse<-create_rse(proj_info)
```

# Exploracion de los datos obtenidos

```{r}
rse
assay(rse, "counts") <- compute_read_counts(rse)
print("Atributos")
rse$sra.sample_attributes[1:3]
```
	Se analizan 63856 genes de las 24 muestras y los atributos de las muestras parecen ser los mismos.
	
	
```{r}
rse <- expand_sra_attributes(rse)
colData(rse)[
    ,
    grepl("^sra_attribute", colnames(colData(rse)))
]
```

Se realiza un reasignacion a los atributos que lo necesiten
```{r}
rse$sra_attribute.source_name<- factor(rse$sra_attribute.source_name)
rse$sra_attribute.cell_line<- factor(rse$sra_attribute.cell_line)
rse$sra_attribute.transduced_construct<- factor(rse$sra_attribute.transduced_construct)

```

```{r}
summary(as.data.frame(colData(rse)[
    ,
    grepl("^sra_attribute.[condition|source.name|cell_line|transduced_construct]", colnames(colData(rse)))
]))
```
Las variables se creearan en base a la prescencia de POM121

```{r}
rse$POM121 <- factor(ifelse(rse$sra_attribute.condition == "Control", "Control", "Knockout"))
table(rse$POM121)
```

### Control de calidad
```{r}
rse$assigned_gene_prop <- rse$recount_qc.gene_fc_count_all.assigned / rse$recount_qc.gene_fc_count_all.total
summary(rse$assigned_gene_prop)

```

```{r}
rse_unfiltered <- rse
with(colData(rse), tapply(assigned_gene_prop, POM121 , summary))

```

### Eliminamos las muestras de mala calidad

Se quitaran los más bajos que el primer quantil (0.62)
```{r}
table(rse$assigned_gene_prop < 0.62)
```

```{r}
rse <- rse[, rse$assigned_gene_prop > 0.3]

```
 
### Niveles de expresión en las muestras
```{r}
gene_means <- rowMeans(assay(rse, "counts"))
summary(gene_means)
```
Se quitaran los que esten en 0.0
```{r}
rse <- rse[gene_means > 0.0, ]

```

```{r}
filtered_rse<-rse
```

Dimensiones finales:
```{r}
dim(rse)

```
El numero de muestras no se redujo, pero el numero de genes paso de  63856 a 43907.

## Normalización de los datos
Haciendo uso del paquete edgeR y limma

```{r}
library("limma")
library("edgeR") # BiocManager::install("edgeR", update = FALSE)
dge <- DGEList(
    counts = assay(rse, "counts"),
    genes = rowData(rse)
)
dge <- calcNormFactors(dge)

```
# Expresion diferencial

```{r}
library("ggplot2")
ggplot(as.data.frame(colData(rse)), aes(y = assigned_gene_prop, x =POM121)) +
    geom_boxplot() +
    theme_bw(base_size = 20) +
    ylab("Assigned Gene Prop") +
    xlab("Grupo")
```
Acerca de las otras variables
```{r}
unique(rse$sra_attribute.cell_line)
unique(rse$sra_attribute.transduced_construct)
```


## Modelo

### Evalucion del modelo

```{r}
# if (interactive()) {
#       ExploreModelMatrix::ExploreModelMatrix(
#           colData(rse)[, c(
#               "POM121", "assigned_gene_prop", "sra_attribute.cell_line","sra_attribute.transduced_construct"
#           )],
#          ~ POM121 + assigned_gene_prop +sra_attribute.cell_line
#      )
#  }
```
 

Las lineas anteriores su utilizaron para comprobar que el modelo no tuviera variables dependientes. al involucrar a la variable sra_attribute.transduced_construct el modelo no era full rank, por lo que fue omitida

```{r}
mod <- model.matrix(~ POM121 + assigned_gene_prop +sra_attribute.cell_line ,
    data = colData(rse)
)
colnames(mod)
```

# Expresión diferencial
```{r}
vGene <- voom(dge, mod, plot = TRUE)
```


```{r}
eb_results <- eBayes(lmFit(vGene))

de_results <- topTable(
    eb_results,
    coef = 2,
    number = nrow(rse),
    sort.by = "none"
)
dim(de_results)
```

```{r}
table(de_results$adj.P.Val < 0.05)
indices<-de_results$adj.P.Val < 0.05
indices<-which(indices,arr.ind = TRUE)
```
Con base en nuestro modelo 6516 genes tienen una expresión diferencial.
```{r}
NomGenes<-de_results$gene_name[indices]
```

En la siguiente grafica los 10 primeros genes con expresion diferencial estan resaltados
```{r}
volcanoplot(eb_results, coef = 2, highlight = 7, names = de_results$gene_name)

```

# Visualización

se trabajara con los primero 20, para que la visualización sea adecuada
```{r}
exprs_heatmap <- vGene$E[rank(de_results$adj.P.Val) <= 20, ]
df <- as.data.frame(colData(rse)[, c("POM121","assigned_gene_prop","sra_attribute.cell_line")])
colnames(df) <- c("Grupo","Calidad","Linea_celular")

rownames(exprs_heatmap) <- rowRanges(rse)$gene_name[
    match(rownames(exprs_heatmap), rowRanges(rse)$gene_id)
]

library("pheatmap")
pheatmap(
    exprs_heatmap,
    cluster_rows = TRUE,
    cluster_cols = TRUE,
    show_rownames = TRUE,
    show_colnames = FALSE,
    annotation_col = df
)
```
El heatmap muestra que loos genes estan separados principalmente por la linea celular a la que pertenecen y dentro de cada una de las lineas se separan por la preencia o ausencia de POM121.

Además que esta grafica nos permite notar de manera clara que la calidad en la linea 22Rv1-DR es mucho menor que en la DU145-DR, lo que podría conllevar problemas.

## Multidimentional scaling
```{r}
## Para colores
library("RColorBrewer")

## Conviertiendo los grupos a colores
col.group <- df$Grupo
levels(col.group) <- brewer.pal(nlevels(col.group), "Set1")
```
Recordando que el escalado multidimensional permite una representacion visual de los datos con base en su similitud.

### MDS por grupos
```{r}
col.group <- as.character(col.group)

plotMDS(vGene$E, labels = df$Grupo, col = col.group)
```

### MDS por linea celular
```{r}
plotMDS(vGene$E, labels = df$Linea_celular, col = col.group)
```


En este caso los grupos no tienen una separación clara a pesar de que el heatmap si la marca. 




## Conclusiones



